【裁判字號】    98,上易,2558
【裁判日期】    981208
【裁判案由】    瀆職
【裁判全文】
臺灣高等法院刑事判決                98年度上易字第2558號
上  訴  人  台灣士林地方法院檢察署檢察官
被      告  甲○○
上列上訴人因被告瀆職案件，不服台灣士林地方法院九十八年度
易字第九號，中華民國九十八年八月十四日第一審判決（起訴案
號：台灣士林地方法院檢察署九十七年度偵字第二五五一號），
提起上訴，本院判決如下：
    主  文
上訴駁回。
    理  由
一、公訴意旨略以：被告甲○○前為臺北市政府警察局內湖分局
    偵查隊（下稱內湖分局）偵查佐，為依法令服務於地方自治
    團體所屬機關而具有法定職務權限之公務員；明知對於查詢
    刑案前科資料及國人入出國境等資料之結果應予保密。緣因
    友人陳志賢與施麗雪、蔡貴享二人間有大筆債務糾紛，陳志
    賢急於找尋施麗雪、蔡貴享二人行蹤下落，以追索私人債務
    。陳志賢乃於民國九十六年六月五日十六時五十七分許，以
    所有行動電話0000000000門號撥打給被告行動電
    話0000000000門號，請託被告代為查詢施麗雪之
    刑案前科、通緝等資料。被告竟利用職務之便，以假藉偵查
    犯罪之公務所需，委託不知情內湖分局偵查隊偵查佐李榮嵐
    ，於九十六年六月五日十七時五分許，以李榮嵐帳號「F1XF
    5 M9S」登入內政部警政署刑案前科資料處理系統，並以施
    麗雪之「Ｚ000000000號」及姓名「施麗雪」為查詢條件，查
    詢施麗雪之戶役政資料、刑案前科及通緝等資料結果告知被
    告；被告立即以上開行動電話於九十六年六月五日十七時七
    分三十四秒及同時十一分二十四秒，撥打陳志賢上揭行動電
    話，將施麗雪之刑案前科等資料查詢結果之中華民國國防以
    外應秘密之消息洩漏給陳志賢。陳志賢復於九十六年六月五
    日十八時三十一分許，請託被告代為查詢蔡貴享之入出境資
    料，被告續於以上開相同手法委託不知情之李榮嵐查詢，而
    將李榮嵐所查得之蔡貴享之國人入出境資料處理系統結果之
    中華民國國防以外應秘密之消息洩漏給陳志賢。因認被告涉
    犯刑法第一百三十二條第一項公務員洩漏關於中華民國國防
    以外應秘密之消息罪嫌。
二、按犯罪事實應依證據認定之，無證據不得認定犯罪事實；不
    能證明被告犯罪者，應諭知無罪之判決，刑事訴訟法第一百
    五十四條第二項、第三百零一條第一項分別定有明文。又事
    實之認定，應憑證據，如未能發現相當證據，或證據不足以
    證明，自不能以推測或擬制之方法，為裁判基礎；且認定犯
    罪事實所憑之證據，雖不以直接證據為限，間接證據亦包括
    在內，然而無論直接證據或間接證據，其為訴訟上之證明，
    須於通常一般之人均不致有所懷疑，而得確信其為真實之程
    度者，始得據為有罪之認定，倘其證明尚未達到此一程度，
    而有合理之懷疑存在而無從使事實審法院得有罪之確信時，
    即應由法院為諭知被告無罪之判決（最高法院四十年臺上字
    第八六號判例、七十六年臺上字第四九八六號判例意旨參照
    ）。
三、公訴人認被告涉有上開犯行，要以證人陳志賢、李榮嵐、施
    麗雪、蔡貴享之證述，及內政部警政署網際網路應用系統使
    用紀錄表、陳志賢門號0000000000號通聯調閱查
    詢單、被告門號0000000000號行動電話之通聯調
    閱查詢單及通訊監察譯文，為主要論據。
四、訊據被告堅詞否認有何上揭犯行，辯稱：可能是陳志賢有債
    務糾紛，我有問他是怎樣的情形，這不能說是幫他去查，是
    我自己查證，因為他說要報績效給我，所以查證工作在於我
    ，我沒有跟他說查證資料是如何，我查證之後知道是通緝，
    我就自己去查緝，就警察移送每件案件，裡面都會附上戶役
    政資料，這是很正常的。我只有去查，沒有洩漏資料給陳志
    賢，他只是打電話問我查了沒有，我說我查了等語（見本院
    卷第一九頁反面、二一頁反面）。
五、經查：
  (一)按被告以外之人於審判外之言詞或書面陳述，除法律有規定
    者外，不得作為證據；又被告以外之人於審判外之陳述，雖
    不符合同法第一百五十九條之一至第一百五十九條之四之規
    定，但經當事人於審判程序同意作為證據，法院審酌該言詞
    陳述或書面陳述作成時之情況，認為適當者，亦得為證據。
    當事人、代理人或辯護人於法院調查證據時，知有第一百五
    十九條第一項不得為證據之情形，而未於言詞辯論終結前聲
    明異議者，視為有前項之同意，刑事訴訟法第一百五十九條
    第一項及第一百五十九條之五分別定有明文。本判決下列所
    引用之各該被告以外之人於審判外之陳述（包含書面陳述）
    ，雖屬傳聞證據，惟當事人於本院審判期日中表示同意作為
    證據方法而不予爭執，本院審酌上開證據資料製作時之情況
    ，尚無違法不當及證明力明顯過低之瑕疵，亦認為以之作為
    證據應屬適當。揆諸前開規定，爰依刑事訴訟法第一百五十
    九條之五規定，認前揭證據資料均有證據能力，先予敘明。
  (二)陳志賢於九十六年六月五日十六時五十七分許，以行動電話
    0000000000號撥打被告之行動電話000000
    0000號，請被告查詢施麗雪之刑案前科及通緝資料，又
    陳志賢於同日十八時三十一分許，再請被告以蔡貴享之身分
    證號碼「Ｚ000000000」號查詢蔡貴享之入出境資料等情，為
    被告所自承，且經證人陳志賢、李榮嵐分別於偵查及原審中
    證述綦詳（見偵卷第八三至八五、一一一至一一二頁，原審
    卷第八七至九四頁），並有內政部警政署網際網路應用系統
    使用紀錄表、被告及陳志賢上開門號行動電話之通聯調閱查
    詢單等附卷可稽（見偵卷第一八至二一、二三、二四頁）。
  (三)再證人陳志賢、施麗雪、蔡貴享，固分別於偵查及審理中證
    述施麗雪、蔡貴享與陳志賢間有債務關係，然被告始終否認
    案發時即知悉該等關係，而上揭證人亦均未證述該等關係為
    被告所知悉（見偵卷第三五、三六、四二、四三、八三至八
    五頁，原審卷第八七至九四頁）。且依上揭被告及陳志賢行
    動電話之通聯調閱查詢單，固顯示九十七年六月五日十六時
    五十七分許，陳志賢撥打電話給被告，通話時間四十一秒（
    編號FB01）；同日七時七分許，被告撥打電話給陳志賢，通
    話時間三十五秒（編號FB02）；同日十七時十一分許，被告
    撥打電話給陳志賢，通話時間一百七十五秒（編號FB03）；
    同日十八時三十一分許，陳志賢撥打電話給被告，通話時間
    三十三秒（編號FB04），然查通訊監察錄音光碟僅有編號FB
    01、FB04音檔，並無編號FB02、FB03音檔等情，有臺北市政
    府警察局九十七年八月五日函及檢附之通訊監察錄音光碟、
    臺北市政府警察局九十八年五月四日函、法務部調查局臺北
    市調查處九十八年三月四日函等附卷可按（見偵卷第九七至
    一０五頁，原審卷第六二、六三、六八、六九頁）。而上開
    音檔內容經監譯及原審勘驗結果：編號FB01－「煌：董仔。
    男：高煌，你幫我查一下一個人的身分證號碼，看這個人有
    沒有奇怪，我要應徵的人。煌：很急嗎？你等我十五分鐘。
    男：謝謝。」；編號FB02－「無內容」；編號FB03－「無內
    容」；編號FB04－「煌：董仔。男：方便嗎？你再幫我查另
    外一個，我要查他有沒有沒出境。Ｚ000000000。 煌：好。
    男：謝謝，要名字嗎？。煌：免。」等情，有通訊監察譯文
    及原審勘驗筆錄在案可考（見偵卷第二二頁，原審卷第一０
    四頁），亦均未顯示被告於案發時曾受告知關於陳志賢與施
    麗雪、蔡貴享間債權債務關係之事實。
  (四)又被告辯稱：因陳志賢於案發半個月前曾跟伊表示要報關於
    通緝的線索給伊，到時有詳細資料再跟伊說，所以案發當天
    陳志賢打電話來，伊以為他是要報通緝犯的線索，之後陳志
    賢又表示另有一個男的跟施麗雪在一起，聽店裡的客人說這
    男的有走私的前科，所以伊請同事幫忙查詢；經查悉施麗雪
    確為通緝犯後，伊有跟同隊同仁一起去查緝施麗雪，蔡貴享
    部分則因線索不具體，所以沒有後續的查緝動作等語（見原
    審卷第一八、一九頁），核與(1)證人陳志賢於偵查及原審證
    稱：伊於九十一年間就認識被告，伊是在被告以前長安東路
    派出所的轄區內開餐廳，且是派出所的民防顧問，因伊開餐
    廳，出入的人會比較複雜，被告曾說如果有「好康的」叫伊
    跟他說，就是報給被告案件，伊知道警察需要績效，本件案
    發忘記多久前，伊有跟被告說過：會報好康的，可能是通的
    （台語），案發當天伊打給被告兩通電話，第一通電話是請
    被告查施麗雪資料，但當時伊故意隱瞞被告，只有跟他說這
    個女孩子來伊這裡應徵，希望查看看有無前科，過不久伊等
    又有通話，被告問伊怎麼認識這個女孩子，伊跟被告說這個
    女孩是來應徵的，被告問她是否還在店裡，伊說施麗雪資料
    寫完後就離開，被告就請伊叫那個女孩子來上班，留她在店
    裡，再打電話通知他，之後伊再打電話給被告，騙被告說另
    外有個蔡貴享有點問題，請他去查入出境資料，這通電話講
    完後伊等沒有再聯絡；施麗雪、蔡貴享與伊之間有債務糾紛
    ，但被告完全不知道這件事，伊是想利用被告幫忙查詢他們
    的下落，伊本來不確定施麗雪是否為通緝犯，所以才騙被告
    說是來應徵的，伊想讓警察去查看看是否是通緝的，如果是
    通緝犯，讓警察去抓也好等語（見偵卷第八三至八五頁、原
    審卷第八七至九四頁）；(2)證人即前內湖分局偵查隊分隊長
    蔡進福於偵查及原審證稱：九十六年六月五日下午四時至六
    時許，伊有和被告及同小隊的隊員洪名章、沈志松同時出勤
    ，當天是被告開偵防車，同小隊的隊員都在車上，施麗雪這
    案件，當時被告接電話時，伊有在場，好像對方說對象是施
    麗雪，去對方那裡應徵工作，覺得來應徵的人怪怪的，請被
    告查查看有無通緝，通話內容是被告告訴伊的，被告打電話
    回隊部查，剛好她有通緝，被告就打電話告訴對方，問說這
    對象有無留在他那邊，過了幾天被告跟伊去士林那邊查了兩
    次都沒有找到，因為查緝通緝犯對刑警而言只算一般刑案，
    工作紀錄簿是重大的勤務才會記載，所以工作紀錄簿上沒有
    記載去查緝通緝犯之出席紀錄；至於當天被告是否有接到其
    他打來查詢入出境資料的電話，伊沒有印象等語（見偵卷第
    六七頁，原審卷第九五、九六頁）；(3)證人即前內湖分局偵
    查隊員洪名章於偵查及原審證稱：九十六年六月五日下午，
    伊小隊有一起出勤，當天伊與被告輪流開車，伊就被告有無
    接獲請求查詢資料的電話之事沒有印象，但伊曾跟被告去查
    緝過通緝犯施麗雪一次，應該是去三重查的，時間伊不記得
    了等語（見偵卷第七０頁，原審卷第一０一至一０三頁），
    均無不合。此外，復有臺北市政府警察局九十八年三月二日
    函檢附之該分局九十六年六月五日「員警出入及領用登記簿
    」，顯示刑事分隊長蔡進福與被告及同小隊洪名章、沈志松
    ，於該日下午同時出勤可佐（見原審卷第三八頁）。是被告
    辯稱其係因主觀上為求辦案績效，誤認陳志賢於案發當日提
    供線報，而查詢前開個人資料，嗣並有實際之查緝行動等語
    ，當非無據。
  (五)另卷附被告行動電話之通訊監察錄音光碟，並未收錄被告接
    獲陳志賢來電而託李榮嵐查詢施麗雪資料後，再致電予陳志
    賢之二通通話錄音（即編號FB02、FB03），是無從由通訊監
    察內容而直接審認被告有洩漏施麗雪個人秘密之後續行為。
    而被告雖曾於警詢中自承伊有告知陳志賢，施麗雪有很多前
    科資料，並有詐欺案遭通緝等語（見偵卷第八頁），然縱被
    告確有此節行為，其既未告知陳志賢關於施麗雪之具體前科
    紀錄，又通緝資料則為依據刑事訴訟法等規定應予公告，以
    使任何人均得知悉而協助逮捕之資訊，當非應秘密之事項，
    自難認被告有何洩漏秘密之可言。復觀卷附被告與陳志賢之
    通聯調閱查詢單，僅顯示被告接獲陳志賢電請查詢施麗雪資
    料後曾再致電陳志賢，及被告接獲陳志賢電請查詢蔡貴享資
    料之通聯紀錄，並無被告查悉蔡貴享資料後有再致電陳志賢
    之任何紀錄等情，亦如前述；而證人陳志賢先於警詢中稱被
    告查完蔡貴享資料後有回覆云云（見偵字第一三頁），後於
    審理中證稱：案發當天伊與被告通完請被告查詢蔡貴享資料
    的電話後，並未再通話，是大概於一、二天後，伊問被告查
    的結果如何，被告問伊查這個做什麼，伊就說：這個好康的
    （台語），被告就說：這樣喔云云（見原審卷第八八頁），
    該證人於警詢中不利於被告之證述，既無其他證據可佐，復
    有前後不一之情形，尚不足認被告確有於查悉蔡貴享之入出
    境資料後洩漏予陳志賢之情。
  (六)綜上，公訴人所提出之證據並未顯示被告於案發時知悉施麗
    雪、蔡貴享與陳志賢間之債權債務關係，及被告有洩漏施麗
    雪之戶役政資料、刑案前科資料及蔡貴享之入出境資料等中
    華民國國防以外應秘密之消息予陳志賢之行為。又被告縱有
    向陳志賢告知施麗雪之通緝資訊，亦非屬秘密，業如前述。
    是本件被告主觀上係基於查緝犯罪之意而查詢施麗雪之戶役
    政、刑案前科及通緝資料，及蔡貴享之入出境資料，且於查
    悉該等資料後並無洩漏秘密之客觀行為，自非該當於刑法第
    一百三十二條第一項犯罪構成要件。
六、原審以依現存之證據資料，認尚難證明被告有公訴人所指涉
    之犯行，而為被告無罪之諭知，核無不合。檢察官上訴意旨
    略以：倘被告與證人陳志賢在九十六年六月五日十六時五十
    七分四十三秒之通話內容「這個人有沒有奇怪」是指施麗雪
    是否遭通緝，只需以身分證號碼查詢即可，何需重複以施麗
    雪之多項資料為查詢條件？又證人陳志賢請被告查詢施麗雪
    及蔡貴享資料之目的，前後陳述矛盾不一，與被告辯詞唯一
    相同是要提供被告線報，然被告身為警察，證人陳志賢實無
    以此種隱諱之方式提供辦案資料給被告必要，顯見證人陳志
    賢係附和被告卸責之說詞；且由同年月十八時三十一分三十
    秒之通話內容，證人陳志賢對被告稱「方便嗎？你再幫我查
    另外一個」等語，堪認被告確有將查得施麗雪的相關應秘密
    之個人資料告知證人陳志賢，否則陳志賢何需使用請被告再
    查另外一個之用詞等語。惟由被告與證人陳志賢之行動電話
    通聯監聽譯文（見偵卷第二二頁），僅足以認證人陳志賢係
    向被告告知施麗雪係伊要應徵的人，並未可知被告知悉證人
    陳志賢與施麗雪間存有債權債務關係。再者，被告雖委請不
    知情之證人李榮嵐為其查詢施麗雪之資料，然依證人李榮嵐
    所言，伊僅係協助查詢前科及通緝資料，且無具體事證證明
    被告曾有具體指示李榮嵐應進入何種系統查詢之情，若僅因
    李榮嵐之查詢行為與一般查詢有無通緝之情不符，而據此率
    認被告之行為係為證人陳志賢討債之用，尚嫌速斷。又證人
    陳志賢於同年月十八時三十一分三十秒之雖對被告稱「方便
    嗎？你再幫我查另外一個」等語，此固然可認被告應有向證
    人陳志賢告知前次查詢結果，然此尚難論斷被告係就關於施
    麗雪之資料向證人陳志賢告知具體內容，依罪疑有利於被告
    原則，自應為被告有利之認定。是公訴人指摘原審判決不當
    ，為無理由，應予駁回。
據上論斷，應依刑事訴訟法第三百六十八條，判決如主文。
本案經檢察官陳國鳴到庭執行職務。
中    華    民    國    98    年    12    月    8    日
                  刑事第十七庭  審判長法  官 趙功恆
                                      法  官 陳世宗
                                      法  官 陳憲裕
以上正本證明與原本無異。
不得上訴。
                                      書記官 張玉如
中    華    民    國    98    年    12    月    8    日


司法院資訊處製作；財團法人民間司法改革基金會備份。
